【裁判字號】    90,交易,172
【裁判日期】    901106
【裁判案由】    過失傷害
【裁判全文】
臺灣士林地方法院刑事判決                          九十年度交易字第一七二號
    聲  請  人  臺灣士林地方法院檢察署檢察官
    被      告  甲○○
右列被告因過失傷害案件，經檢察官聲請簡易判決處刑（八十九年度偵字第一０五五
七號），本院訊問被告後（九十年度交簡字第七五號），認不得為簡易判決處刑，改
依通常程序審理，判決如左：
    主  文
甲○○無罪。
    理  由
一、聲請簡易判決處刑書要旨略以：被告甲○○於民國（下同）八十九年五月十一日
    下午二時十分許，駕駛車牌號碼Ｑ五—二二七七號自小客車沿台北市士林區○○
    ○路由南向北方向行駛，應注意車前狀況，並隨時採取必要之安全措施，而依當
    時之情形，並無不能注意之情事，竟疏未注意，以致於台北市士林區○○○路、
    福國路口，撞及於其自小客車右側同向行駛、由乙○○○所騎乘正欲左轉福國路
    之車牌號碼ＥＦＺ—七八九號重機車，致乙○○○受有左側橈骨近端骨折之傷害
    ，因認被告涉有刑法第二百八十四條第一項前段過失傷害罪嫌云云。
二、按犯罪事實應依證據認定之，無證據不得推定其犯罪事實，又不能證明被告犯罪
    者，應諭知無罪之判決，刑事訴訟法第一百五十四條、第三百零一條第一項分別
    定有明文。次按事實之認定，應憑證據，如未能發現相當證據，或證據不足以證
    明，自不能以推測或擬制之方法，為裁判基礎（最高法院著有四十年臺上字第八
    六號判例參照）。且告訴人之告訴，本以使被告受刑事訴追為目的，故其陳述是
    否與事實相符，自應調查其他證據，以資審認，茍其所為攻擊之詞，尚有瑕疵，
    則在此瑕疵未予究明以前，即不能遽採為斷罪之基礎，此亦有最高法院六十九年
    台上字第一五三一號判例得參。又刑法上之過失犯，應以行為人對於構成犯罪之
    事實，按其情節應注意並能注意而不注意者，始能成立，刑法第十四條第一項亦
    定有明文。若依當時情形，結果之發生，乃事出突然，非其所能注意防範，即無
    過失之可言，縱有結果之發生，亦不能令負刑責（最高法院八十年度臺上字第四
    ○五六號判決參照）。聲請人認被告涉有上開過失傷害罪嫌，無非以告訴人乙○
    ○○指訴綦詳、道路交通事故調查報告表、診斷書、現場照片、撞擊點照片多張
    為證。訊據被告甲○○固坦承於右開時、地，駕駛Ｑ五─二二七七號自小客車與
    告訴人所騎乘之機車發生碰撞之事實，惟堅決否認涉有上開過失傷害罪嫌，辯稱
    ：當時伊從福林橋下來時是綠燈直行，告訴人突然左轉才發生碰撞，伊下橋時已
    有減速，告訴人過來時速度很快，伊看到她時就把方向盤偏左打，碰撞才沒有太
    嚴重，伊認為自己並無過失等語。
三、經查：
（一）對於發生車禍前，告訴人究竟行駛於何車道左轉，告訴人於交通事故談話紀錄
      時係稱：當時我騎機車沿福林橋上第三快車南向北行駛到肇事路口，欲左轉福
      國路往西，當時左轉直行均停於紅燈靜止，我見路口右側路邊號誌亮為紅燈及
      左轉箭頭綠燈，我跟著前車左轉到路口中間時被撞等語（見偵查卷第二十頁）
      ；於本院調查中稱：我當時走在橋上第二車道，我走到路口時是紅燈，我就停
      下來等紅綠燈，綠燈一亮我要左轉時，被告的車就從我機車左邊撞過來，當時
      我已經在轉彎了，旁邊直行車都已經停止等語（見本院九十年四月三日訊問筆
      錄）；又稱：我到達路口時是紅燈，我等了一陣子，等到直行跟左轉都是綠燈
      時，才開始左轉，我當時是走在右邊算起來第二車道等語（見本院九十年九月
      六日訊問筆錄），是告訴人對於其當時究竟行駛於何車道左轉之陳述已前後不
      一，而承辦本案之員警陳智勇於本院調查中證稱：偵查卷之現場圖是案發後依
      被告告訴伊對方的行車動向所畫，因為當時告訴人沒有辦法做筆錄，鈞院卷附
      的那一份是告訴人做筆錄時，她自己告訴伊她的行車動線，所以她的行車動線
      應該以這份為準等語（見本院九十年十月四日訊問筆錄），依偵查卷附之道路
      交通事故調查報告表現場圖，係繪製告訴人自最右側之第五車道左轉（該路段
      共有五個車道），然告訴人於本院中陳稱不知告訴人當時行駛於何車道等語（
      見本院審理筆錄），若依本院卷附台北市車輛行車事故鑑定委員會九十年三月
      十二日北鑑審字第九０六００四四五００號鑑定意見書所附之道路交通事故調
      查報告表現場圖，可見告訴人原先行駛於第三車道，後來才在第四車道左轉福
      國路，有上開二份道路交通事故調查報告表在卷可稽，然告訴人於員警陳智勇
      對其所作之交通事故談話紀錄表中係稱：當時我騎機車沿福林橋上第三快車南
      向北行駛到肇事路口，欲左轉福國路等語，已如前述，與員警所繪上開二份現
      場圖均不同，惟證人陳智勇於本院調查中證稱：交通事故談話紀錄表中乙○○
      ○的部分是事後通知她到分隊中製作，所記載的情形就是她當告訴伊肇事的情
      形等語（見本院同上筆錄），綜上觀之，告訴人之陳述迭有不同，且與員警所
      繪現場圖亦有不符，然其於案發後在交通談話紀錄時之初次陳述，因較接近車
      禍時間，記憶較清晰，所供較為可採，是應認告訴人是自第三車道左轉福國路
      。參卷附道路交通事故調查報告表現場圖之路面標示，可見第三車道係直行車
      道，禁止左轉，是告訴人於第三車道左轉，即屬違規。
（二）再告訴人於對於其左轉時之燈號，先則稱：到路口時是紅燈，直到燈號變換為
      圓形紅燈，加上箭頭左轉綠燈時才左轉等語；後又稱：伊到路口是紅燈，等到
      直行及左轉都是綠燈才左轉等語（均見同上筆錄），依本院向台北市交通管制
      工程處函查上開路口於該時段燈號運作之情形時，該處函覆以：上開時段該路
      口並無故障紀錄；惟目前該路口該時段採三時相管制，其時相順序為第一時相
      中山北路南北向（快、慢車道）對開綠燈，第二時相中山北路南往北方向箭頭
      方向綠燈直行同時加開南往西左轉綠燈、第三時相福國路西往東方向開右轉綠
      燈，中山北路南往西方向（快、慢車道）同一時開放紅燈左轉，有該處九十年
      四月二十三日北市交工控字第九０六一一八五０００號函及附表一份在卷可稽
      ，可見告訴人所指之前者狀況為第三時相（僅有快、慢車道可左轉，雙向直行
      均為紅燈），後者狀況為第二時相（可直行及快車道左轉，最外側之慢車道左
      轉紅燈）而告訴人係行駛於第三車道，本不得左轉，已如前述，其若於第三時
      相，除非跟隨行駛於最右側慢車道之車輛左轉，此時直行方向為紅燈，若被告
      直行即屬闖紅燈，然若第二時相，則被告可直行右側慢車道車輛不得左轉，告
      訴人雖堅稱被告闖紅燈云云，惟其陳述前後反覆，本無足採，且雙方各執一詞
      ，尚難據以判斷當時之號誌為何，惟被告於第一、第二時相均可直行，是並無
      積極之證據足以證明被告係於第三時相時闖紅燈直行。
（三）按汽車行駛時，應注意車前狀況，並隨時採取必要之安全措施；又駕駛人駕駛
      汽車，應遵守道路交通標誌、標線、號誌之指示，道路交通安全規則第九十四
      條第三項、第九十條前段分明定有明文，惟駕駛人所應負之注意義務，仍應受
      限於應注意、能注意者，對於事出突然，非其所能注意防範之他人不可知之違
      規行為，則不得期待駕駛人有預防之義務，依上開所述，並無證據證明被告係
      違規闖越紅燈，而可得知者為告訴人違規左轉，且告訴人與被告係同向行駛於
      僅鄰之車道，則被告遵行燈號指示之情況下行駛於第二車道直行通過路口，其
      自理應信賴參與交通行為之告訴人，亦能遵守交通號誌、標線之交通指示直行
      ，其實無法預料在其右側同向直行車道突會有車輛違規左轉（即被告遵行燈號
      指示直行行駛，為第一時相或第二時相，該二時相右側慢車道之車輛係禁止左
      轉），因事出突然，顯無從預見，且被告既遵行燈號指示通過路口，自難認被
      告對於告訴人不可知之違規行為，有充足之時間可採取適當之措施閃避，以避
      免發生交通事故之結果，則結果之發生，顯非被告可避免或防止。此外，復查
      無其他積極證據，足以證明被告確有應注意、能注意而不注意之過失行為，其
      犯罪自屬不能證明，爰為無罪之諭知。
據上論斷，應依刑事訴訟法第四百五十二條、第三百零一條第一項，判決如主文。
本案經檢察官張嘉芬到庭執行職務
中      華      民      國      九十      年      十一      月    六    日
                                  臺灣士林地方法院刑事第四庭
                                      法  官
右正本證明與原本無異。
如不服本判決，應於判決送達後十日內，向本院提出上訴狀。
                                      書記官
中      華      民      國      九十      年      十一      月          日


司法院資訊處製作；財團法人民間司法改革基金會備份。
